【裁判字號】    97,簡上,1030
【裁判日期】    971105
【裁判案由】    傷害
【裁判全文】
臺灣板橋地方法院刑事判決            97年度簡上字第1030號
上  訴  人  臺灣板橋地方法院檢察署檢察官
被      告  甲○○
上列上訴人因被告傷害案件，不服本院97年度簡字第3588號，中
華民國97年6 月27日第一審刑事簡易判決（起訴案號：臺灣板橋
地方法院檢察署97年度偵字第1694號），提起上訴，本院管轄之
第二審合議庭判決如下：
    主  文
原判決撤銷。
甲○○傷害人之身體，處拘役肆拾日，如易科罰金，以新臺幣壹
仟元折算壹日。
    事  實
一、甲○○為乙○○之叔，二人具家庭暴力防治法第三條第四款
    所定之家庭成員關係，同時並分任「協明化工股份有限公司
    」（址設臺北縣板橋市○○路○段二六八號十四樓）之總經
    理、職員職務。甲○○因不滿乙○○未依其指示交付董事長
    託付之公司資料，竟基於普通傷害之犯意，於民國九十六年
    八月二十四日下午一時三十分許，在上址公司辦公室內，徒
    手毆打乙○○，致乙○○受有頭部外傷併腦震盪、雙側上肢
    多處一至二公分淺部擦傷及挫傷之傷害。
二、案經乙○○訴由臺灣板橋地方法院檢察署檢察官偵查後聲請
    簡易判決處刑。
    理  由
壹、程序方面：
一、按除顯有不可信之情況外，從事業務之人於業務上或通常業
    務過程所須製作之紀錄文書、證明文書，均得為證據，刑事
    訴訟法第一百五十九條之四第二款規定甚明。本件告訴人乙
    ○○於案發後前往國防醫學院三軍總醫院住院治療所開具之
    診斷證明書、病危通知單各一紙（見偵查卷第四十三頁、第
    四十四頁），所載內容雖屬被告以外之人於審判外之書面陳
    述，然係醫院於執行醫療診斷業務上所開立之文書，性質上
    為從事業務之人於業務上所須製作之證明文書，可信度甚高
    ，且查無顯有不可信之情況，揆諸上揭規定，自有證據能力
    。
二、本件認定事實所引用之其他卷證資料，並無證據證明係公務
    員違背法定程序所取得，且檢察官、被告於本院準備程序及
    審判期日時均表示同意作為證據，且迄至言詞辯論終結前亦
    未再聲明異議，依刑事訴訟法第一百五十九條之五第一項之
    規定及第一百五十八條之四反面解釋，本件認定事實所引用
    之證據縱屬傳聞證據，亦均有證據能力。
貳、實體方面：
一、訊據被告對於其與告訴人係叔姪關係，被告於上開時、地出
    手毆打告訴人頭部，致告訴人受有雙側上肢多處淺部擦傷及
    挫傷等傷勢之事實，固均坦承不諱，惟矢口否認上開傷害行
    為致告訴人受有腦部外傷併腦震盪之傷害，辯稱：其毆打告
    訴人的時間僅十八秒，告訴人所受傷害並沒有那麼嚴重云云
    。經查：前揭事實業據被告甲○○於偵查中及本院審理時坦
    承：伊確實有於上開時、地徒手毆打告訴人後腦勺等語明確
    ，復於本院審理時具狀供陳：曾由伊妻至醫院探望告訴人，
    護士說沒什麼大礙，想吐可能是有輕微腦震盪等語無誤，核
    與告訴人於警詢時指述：遭被告徒手毆打，致右側頭部疼痛
    及雙側上肢多處淺部擦傷及挫傷情節大致相符，並有告訴人
    提出現場監視錄影翻拍照片十幀在卷可稽。又告訴人確受有
    頭部外傷併腦震盪、雙側上肢多處一至二公分淺部擦傷及挫
    傷之傷害，並於九十六年八月二十七日住院治療，於同年月
    三十一日出院一節，亦有中英醫院乙種診斷證明書、國防醫
    學院三軍總醫院九十六年八月二十七日出具之病危通知單、
    九十六年八月三十日出具之診斷證明書各一份、告訴人提出
    之受傷照片十幀存卷足憑，核與告訴人所指訴之受傷部位及
    遭毆打情形相吻合，由此益徵告訴人頭部外傷併腦震盪之傷
    勢確係被告徒手毆打頭部所致。被告空言辯稱：告訴人未受
    有上開腦震盪之傷害結果，自非可採。另被告之姊呂高玉並
    未親見告訴人所受傷勢，業經被告於本院審理時供明在卷，
    且依上開證據資料已足認定被告前揭犯行，被告於本院審理
    時聲請傳喚證人呂高玉到庭作證及調查國防醫學院三軍總醫
    院之診斷證明，核無必要，應予駁回，併此敘明。從而，本
    案事證明確，被告犯行堪以認定，應依法論科。
二、按家庭暴力防治法所稱「家庭暴力」，係指家庭成員間實施
    身體或精神上不法侵害之行為；所稱「家庭暴力罪」，係指
    家庭成員間故意實施家庭暴力行為而成立其他法律所規定之
    犯罪，家庭暴力防治法第二條第一項、第二項分別定有明文
    。經查，被告傷害告訴人即其姪女乙○○之行為，係犯刑法
    第二百七十七條第一項之傷害罪，且屬於對家庭成員間實施
    身體上不法侵害之行為，自該當家庭暴力防治法所稱之家庭
    暴力罪，惟因家庭暴力防治法對於家庭暴力罪並無科處刑罰
    之規定，是以僅依刑法傷害罪之規定予以論罪科刑即可。核
    被告所為，係犯刑法第二百七十七條第一項之傷害罪。
三、原審以被告前開犯行之事證明確，量處被告拘役二十日，並
    諭知易科罰金之折算標準，固非無見，惟被害人遭被告毆打
    ，致受有頭部外傷併腦震盪之傷害，已有前揭證據可佐，原
    審漏未審酌上情，僅認定被害人所受傷害僅雙側上肢多處淺
    部擦傷及挫傷，容有未洽。是原審判決認事用法既有上揭可
    議之處，公訴人執此提起上訴，為有理由，自應由本院將原
    審判決予以撤銷改判，以期適法。爰審酌被告之素行、犯罪
    動機、目的、手段、告訴人所受傷勢尚非嚴重，及其與告訴
    人為叔姪關係，未能理性思辨，動輒以暴力相向，自我克制
    能力顯有未足，暨被告犯罪後雖坦承犯行，然未能與告訴人
    達成和解之態度等一切情狀，量處如主文所示之刑，並諭知
    易科罰金之折算標準，以資懲儆。
四、據上論斷，應依刑事訴訟法第四百五十五條之一第一項、第
    三項，第三百六十九條第一項前段、第三百六十四條、第二
    百九十九條第一項前段，刑法第二百七十七條第一項、第四
    十一條第一項前段，刑法施行法第一條之一第一項、第二項
    前段，判決如主文。
本案經檢察官謝岳龍到庭執行職務。
中    華    民    國    97    年    11    月    5     日
              刑事第十二庭    審判長法  官  陳  鴻  清
                                    法  官  朱  嘉  川
                                    法  官  劉  安  榕
上列正本證明與原本無異。
本判決不得上訴。
                                    書記官  陳  盈  真
中    華    民    國    97    年    11    月    12    日
附錄本案論罪科刑法條全文：
刑法第二百七十七條
傷害人之身體或健康者，處三年以下有期徒刑、拘役或一千元以
下罰金。
犯前項之罪因而致人於死者，處無期徒刑或七年以上有期徒刑；
致重傷者，處三年以上十年以下有期徒刑。


司法院資訊處製作；財團法人民間司法改革基金會備份。
